臺灣雲林地方法院刑事判決
111年度簡上字第41號
上  訴  人 
即  被  告  王坤盈


選任辯護人  陳思成律師
            廖國豪律師
            吳志浩律師
上列上訴人即被告因賭博案件，不服本院中華民國111年7月6日1
11年度港簡字第59號第一審刑事簡易判決（聲請簡易判決處刑案
號：110年度偵字第8782號），提起上訴，本院管轄之第二審合
議庭判決如下：
    主  文
上訴駁回。
　　事實及理由
壹、審理範圍
一、按上訴得明示僅就判決之刑、沒收或保安處分一部為之，刑
    事訴訟法第348條第3項定有明文。同法第455條之1第3項規
    定：「第1項之上訴，準用第三編第一章及第二章除第361條
    外之規定。」是對簡易判決之上訴，得明示僅就判決之刑、
    沒收或保安處分一部為之。而為尊重當事人設定攻防之範圍
    ，並減輕上訴審審理之負擔，容許上訴權人僅針對刑、沒收
    或保安處分一部提起上訴，其未表明上訴之認定犯罪事實部
    分，則不在第二審之審判範圍。如為數罪併罰之案件，亦得
    僅針對各罪之刑、沒收、保安處分或對併罰所定之應執行刑
    、沒收、保安處分，提起上訴，其效力不及於原審所認定之
    各犯罪事實，此部分犯罪事實不在上訴審審查範圍（民國11
    0年6月16日之刑事訴訟法第348條修正理由參照）。從而，
    為符新法准許一部上訴意旨，兼顧當事人設定攻防權利，避
    免突襲性裁判，在當事人明示僅對沒收上訴時，原則上應依
    同法第348條第3項規定，僅就該上訴部分進行審查。
二、本件依上訴人即被告王坤盈於上訴理由狀、刑事準備程序狀
    之記載：「將原判決撤銷，並斟酌憲法比例原則適正諭知犯
    罪所得之沒收」、「基於過度禁止之要求，衡諸比例原則，
    酌減其犯罪所得沒收額度自有其必要」（簡上卷第25頁至第
    29頁、第69頁至第70頁），及辯護人於審理中當庭陳明：僅
    針對沒收金額上訴，不上訴請求緩刑；科刑部分沒有上訴等
    語（簡上卷第62頁至第63頁、第157頁），可知被告僅針對
    「沒收」部分提起上訴，依前開說明，本院僅就原判決宣告
    沒收部分妥適與否進行審理。至於原判決其他部分（含原判
    決認定之犯罪事實及罪名)，則非本院審理範圍，先予指明
    。
三、補充說明：被告行為後〔106年3月間至6月間〕，刑法第266條
    規定歷經2次修正：⑴於108年12月25日修正公布，同年月27
    日生效施行，僅將條文之罰金數額調整換算後予以明定，修
    正前後之罰金刑度實質上相同，並無新舊法比較問題。⑵於1
    11年1月12日修正公布，並自同年月14日生效施行，修正前
    刑法第266條第1項普通賭博罪之法定刑為「新臺幣〔下同〕3
    萬元以下罰金」，修正後之法定刑則為「5萬元以下罰金」
    ，經比較新舊法結果，此次修正後規定提高罰金刑之刑度，
    修正後規定並未較有利於被告。原判決雖未敘明新舊法比較
    ，但係適用111年1月12日修正前規定，並無不合。
貳、實體部分
一、本判決書關於犯罪事實、證據及理由部分，當事人均沒有爭
    執，爰均引用本院第一審簡易判決書之記載（如附件）外，
    並補充「被告之稅務電子閘門財產所得資料（簡上卷第127
    頁至第138頁）」及被告於本院二審準備程序、審理時之自
    白（簡上卷第65頁、第145頁）為證據。
二、被告上訴意旨略以：這次組頭（即蔡灑泉）匯錢給我是100
    多萬，我覺得要沒收這筆錢不公平，我輸的錢比這筆錢還要
    多等語（簡上卷第156頁）。辯護人則以：被告涉犯賭博罪
    是罰金刑，可非難性輕微，賭博向來十賭九輸，必然會有輸
    錢的時候，僅因贏錢的總金額宣告沒收100多萬元，顯然過
    苛，也影響被告生計，請斟酌適度減少沒收金額等語（簡上
    卷第145頁），為被告辯護。
三、駁回上訴之理由：　　
　㈠按犯罪所得，屬於犯罪行為人者，沒收之；於全部或一部不
    能沒收或不宜執行沒收時，追徵其價額，刑法第38條之1第1
    項前段、第3項定有明文。參酌本條立法理由說明五之(三)
    ，略以：「依實務多數見解，基於徹底剝奪犯罪所得，以根
    絕犯罪誘因之意旨，不問成本、利潤，均應沒收」等旨，故
    犯罪所得亦包括成本在內。考量犯罪不法利得之沒收係基於
    類似不當得利之衡平措施性質，本於「無人能因犯罪而受利
    益」之原則，著重在犯罪不法利得之澈底剝奪，故除沒收不
    法利得外，倘有沒收不能或不宜時，則替代以追徵價額之執
    行措施，以杜絕犯罪之誘因，避免被告因犯罪而坐享犯罪所
    得，顯失公平正義，而無法預防犯罪，是就犯罪所得之沒收
    ，自無須扣除成本，於賭博案件中，亦不須另行扣除行為人
    支付之賭資。次按宣告前2條（即第38條、第38條之1）之沒
    收或追徵，有過苛之虞、欠缺刑法上之重要性、犯罪所得價
    值低微，或為維持受宣告人生活條件之必要者，得不宣告沒
    收或酌減之，刑法第38條之2第2項亦有明定；則適用上開規
    定不予宣告沒收或酌減犯罪所得之前提，必係符合「有過苛
    之虞、欠缺刑法上之重要性、犯罪所得價值低微，或為維持
    受宣告人生活條件之必要」之要件。
　㈡經查，原審認定如附表金額欄所示之金額，為被告向蔡灑泉
    簽賭簽中之彩金，由蔡灑泉匯入等情，業經被告供承在卷，
    且有相關帳戶基本資料及交易明細資料在卷可憑，堪認如附
    表所示之款項屬被告本件賭博犯行之犯罪犯得，故依刑法第
    38條之1第1項前段、第3項規定沒收之，於全部或一部不能
    沒收或不宜執行沒收時，追徵其價額。
　㈢本院考量修法後之沒收制度已非從刑，縱使刑法第266條第1
    項規定之賭博罪法定刑為罰金刑，沒收部分仍應遵循修正後
    刑法第38條之1規定之立法本旨，即澈底剝奪犯罪不法利得
    。依前述說明，不問被告在賭博時付出之成本為何，是否有
    輸有贏，被告如附表所示贏得之彩金均為其犯罪所得，本應
    依法宣告沒收之。退步言之，縱使將被告賭博之成本列入審
    酌因素，且被告供稱：輸錢時都是拿去他（即蔡灑泉）家給
    他等語（簡上卷第154頁）。然而，經本院請被告及辯護人
    提出依據及說明時，被告答稱：沒有資料。（法官問：如何
    佐證你說的是實情？）就是實情，沒有辦法佐證。（法官問
    ：之前有請你提出領取款項資料或其他相關資料？）輸錢都
    是直接拿錢去他家，看當期輸的金額多少，輸的時候比較多
    等語（簡上卷第154頁）。是被告僅稱其輸錢時係直接拿現
    金給蔡灑泉，卻始終未能提出諸如領款紀錄等相關事證資料
    可供本院參酌估算，卷內復無相關證據證明被告所支付之賭
    金數額，實際上亦無從認定被告究竟付出多少成本，尚缺乏
    依其成本扣除之合理憑據。
　㈣又被告於111年11月時之總資產尚有上千萬元等情，有被告之
    稅務電子閘門財產所得資料附卷可參（簡上卷第127頁至第1
    38頁），被告、辯護人對此亦不爭執（簡上卷第150頁），
    可見被告並非毫無資力之人。被告雖供稱：我目前農地貸款
    及房屋貸款可能至少還有上千萬元等語（簡上卷第151頁）
    ，但亦未提出相關證據資料以實其說，故尚難認存在為了維
    持被告生活條件之必要，或有過苛之虞，或犯罪所得價值低
    微、沒收欠缺刑法上之重要性而應予酌減等情事。
　㈤綜上所述，本案尚無刑法第38條之2第2項所定情形，被告及
    辯護人循此上訴，難認有理。是原判決依卷內相關證據資料
    ，依刑法第38條之1第1項前段、第3項規定宣告沒收如附表
    所示之犯罪所得，於全部或一部不能或不宜沒收時追徵其價
    額，並無不合。上訴意旨請求沒收較少之犯罪所得，為無理
    由，應予駁回。　　
據上論斷，應依刑事訴訟法第455條之1第1項、第3項、第368條
，刑法第38條之1第1項前段、第3項，修正前刑法第266條第1項
，判決如主文。
本案經檢察官黃煥軒聲請簡易判決處刑，檢察官蕭仕庸到庭執行
職務。
中　　華　　民　　國　　111 　年　　12　　月　　19　　日
                  刑事第七庭  審判長法  官  簡廷恩
　　　　　　　　　
　　　　　　　　　　　　　　　　　　法  官  黃郁姈 
　　　　　　　　　　　　　　　　　　
　　　　　　　　　　　　　　　　　　法  官  鄭苡宣
以上正本證明與原本無異。　　　　　　　　　　　　　　　
不得上訴。
                                    書記官  郭美儀
中　　華　　民　　國　　111 　年　　12　　月　　21　　日
附錄本案論罪科刑法條：　
修正前中華民國刑法第266條（108年12月25日修正公布）
在公共場所或公眾得出入之場所賭博財物者，處3萬元以下罰金
。但以供人暫時娛樂之物為賭者，不在此限。
當場賭博之器具與在賭檯或兌換籌碼處之財物，不問屬於犯人與
否，沒收之。　

附表：被告王坤盈之犯罪所得
編號 簽賭日期 彩金匯入日期 金額（新臺幣） 匯入帳戶 1 106年3月25日 106年3月27日 114,904元 王坤盈申設之嘉義縣○○鄉○○00000000000000號帳戶 2 106年4月4日 106年4月5日 150,000元  3 106年5月16日 106年5月17日 140,000元  4 106年6月3日 106年6月5日 221,783元  5 106年6月27日 106年6月28日 400,000元  

附件：臺灣雲林地方法院111年度港簡字第59號刑事簡易判決書